臺灣高等法院臺南分院民事裁定　100年度家抗字第28號
抗　告　人
即　被　告　許美珠
相　對　人
即　原　告　張煌坤
上列抗告人因與相對人間確定訴訟費用額事件，對於中華民國
100年9月27日臺灣嘉義地方法院裁定（100年度家他字第35號）
，提起抗告，本院裁定如下：
    主  文
抗告駁回。
抗告訴訟費用新台幣壹仟元由抗告人負擔。
    理  由
一、原裁定意旨以：
  (一)按經准予訴訟救助者，於終局判決確定或訴訟不經裁判而終
    結後，第一審受訴法院應依職權以裁定確定訴訟費用額，向
    應負擔訴訟費用之當事人徵收之；其因訴訟救助暫免而應由
    受救助人負擔之訴訟費用，並得向具保證書人為強制執行，
    民事訴訟法第一一四條第一項定有明文。又同法第九十一條
    第三項規定，法院依聲請以裁定確定之訴訟費用額，應於裁
    定送達翌日起，加給按法定利率計算之利息，其立法理由旨
    在促使當事人早日自動償付其應賠償對造之訴訟費用，故在
    當事人無力支付訴訟費用時，雖由國庫暫時墊付，然依前揭
    民事訴訟法第一一四條第一項規定，法院依職權裁定確定訴
    訟費用額，同屬確定訴訟費用額之程序，亦應基於同一理由
    而類推適用同法第九十一條第三項規定加計法定遲延利息。
  (二)兩造間離婚事件，相對人即原告於原審聲請訴訟救助，經原
    審法院以九十九年度家救字第七六號裁定准予訴訟救助在案
    ，暫免相對人於起訴時應預納之裁判費新臺幣（下同）三千
    元，嗣該離婚事件經原審以九十九年度婚字第二九七號判決
    相對人勝訴，訴訟費用由被告即抗告人負擔；抗告人不服該
    判決提起上訴，並繳納第二審訴訟費用四千五百元，嗣經本
    院以一百年度家上字第十號判決上訴駁回，第二審訴訟費用
    由抗告人負擔；抗告人不服再提起上訴，並繳納第三審訴訟
    費用四千五百元，惟經最高法院以一百年度台上字第一三六
    四號裁定上訴駁回，第三審訴訟費用由抗告人負擔，並於一
    百年八月十八日確定在案等情，業經原審依職權調取前揭卷
    宗核閱無誤。原審爰依職權裁定抗告人即被告應向原審繳納
    之訴訟費用額確定為三千元及法定遲延利息。
二、抗告意旨略以：兩造間離婚事件雖經三審判決抗告人敗訴確
    定，但因相對人之原告係捏造不實證據，而獲勝訴判決，抗
    告人已另行提起再審，則有關上開訴訟費用之負擔，尚屬未
    定，爰為本件抗告，求為廢棄原裁定云云。
三、按判決，於上訴期間屆滿時確定。但於上訴期間內有合法之
    上訴者，阻其確定。不得上訴之判決，於宣示時確定；不宣
    示者，於公告時確定，民事訴訟法第三九八條定有明文。查
    兩造間離婚訴訟事件，經原審以九十九年度婚字第二九七號
    判決相對人勝訴，被告即抗告人提起上訴，由本院一百年度
    家上字第十號判決駁回上訴，抗告人再上訴，仍由最高法院
    於一百年八月十八日以一百年度台上字第一三六四號裁定駁
    回上訴確定在案，業經原審調取相關案卷查核屬實，並有上
    開判決及裁定在卷可佐（見原法院卷第1至11頁）。是原審
    之裁判費三千元應由抗告人即被告負擔，原審依上開說明並
    依職權裁定抗告人應向原審繳納之訴訟費用額確定為三千元
    及法定遲延利息。本院經核，與法並無不合。抗告意旨固以
    對原確定判決事件，已另行提起再審之訴，有關該訴訟費用
    之負擔尚屬未定云云。惟按提起再審之訴，並非應停止執行
    事件，僅得依強制執行法第十八條規定聲請停止執行裁定而
    已，是抗告人就此尚有誤會，其抗告為無理由，應予駁回。
    另抗告人稱原審裁定並未送達於抗告人，而係由楊勝夫律師
    轉交云云。然經本院審閱原審卷證資料，抗告人係於100年
    10月11日親自前往原審法院領取，由書記官交付而送達，嗣
    郵政機關復於同年月13日送達至抗告人之居所，由抗告人本
    人親自簽名簽收，有二送達證書二紙在卷可憑（見原法院卷
    第20、21頁），則抗告人上開所辯，亦不足採，附此敘明。
四、從而，原審依職權裁定命抗告人應向原審法院繳納之訴訟費
    用額確定為三千元，及自該裁定送達之翌日起至清償日止，
    按週年利率百分之五計算之利息，於法即無不合；抗告意旨
    指摘原裁定不當，求予廢棄，並非有據，應予駁回。
五、據上論結，本件抗告為無理由，依民事訴訟法第四百九十五
    條之一第一項、第四百四十九條第一項、第九十五條、第七
    十八條，裁定如主文。
中    華    民    國   100    年    11    月     7    日
                  民事第五庭    審判長法  官  張世展
                                      法  官  顏基典
                                      法  官  王明宏
上為正本係照原本作成。
本裁定除以適用法規顯有錯誤為理由外，不得再抗告。如提再抗
告，應於收受送達後十日內向本院提出再抗告狀（須附繕本），
並繳納再抗告費新台幣一千元。
提起再抗告應委任律師或具有律師資格之人之委任狀；委任有律
師資格者，另應附具律師資格證書及釋明委任人與受任人有民事
訴訟法第466條之1第1項但書或第2項所定關係之釋明文書影本。
中    華    民    國   100    年    11    月    7     日
                                      書記官  王全龍
【附註】
民事訴訟法第495條之1第2項準用同法第466條之1第1、2項規定
：
(1)對於第二審判決上訴，上訴人應委任律師為訴訟代理人。但上
  訴人或其法定代理人具有律師資格者，不在此限。
(2)上訴人之配偶、三親等內之血親、二親等內之姻親，或上訴人
  為法人、中央或地方機關時，其所屬專任人員具有律師資格並
  經法院認為適當者，亦得為第三審訴訟代理人。
民事訴訟法第466條之2第1項：
  上訴人無資力委任訴訟代理人者，得依訴訟救助之規定，聲請
  第三審法院為之選任律師為其訴訟代理人。